臺灣桃園地方法院刑事判決　　　　　　　95年度易字第1447號
公　訴　人　台灣桃園地方法院檢察署檢察官
被　　　告　乙○○
上列被告因詐欺案件，經檢察官提起公訴（94年偵字第14848 號
），本院判決如下：
    主  文
乙○○意圖為自己不法之所有，以詐術使人將第三人之物交付，
處有期徒刑柒月。
    事  實
一、緣任職桃園縣政府警察局桃園分局警員姜林一源於民國94年
    1 月初因欲辦理小額信用貸款而委託林子健找銀行詢問貸款
    事宜，林子健乃透過乙○○代為處理。乙○○便自稱「劉大
    誠」，撥打電話至址設桃園縣桃園市○○街78號「遠東國際
    商業銀行股份有限公司桃園分行」（下稱遠東桃園分行），
    並由承辦人丙○○接聽，乙○○稱欲幫姜林一源辦理小額信
    用貸款後，丙○○隨即依乙○○所留之電話撥打電話予姜林
    一源確認貸款情事，姜林一源告以確有要辦理貸款並表示要
    考慮一下，而請丙○○傳真貸款申請書。嗣數日後，丙○○
    接獲姜林一源回傳已填妥之貸款申請書，遂於94年1 月9 日
    晚間8 時許，前往桃園縣政府警察局桃園分局勤務中心與姜
    林一源完成對保手續及約定貸款金額為新臺幣（下同）65萬
    元，旋即將上開對保資料帶回遠東桃園分行辦理貸款開戶等
    相關作業。另面，乙○○因從丙○○友人處知悉姜林一源申
    請之貸款已完成對保手續即將撥款，竟基於意圖為自己不法
    所有之犯意，於同年1 月10日中午12時至1 時許，先撥打電
    話予丙○○確認撥款事宜無訛後，旋於同日下午3 時許與甲○○前往遠東桃園分行找丙○○，乙○○佯稱：姜林一源很
    急，要幫姜林一源拿取貸款資料等語，致丙○○陷於錯誤而
    於同日下午3 時21分許，將貸款金額65萬元存入姜林一源之
    遠東桃園分行00000000000000帳戶內，並將上開帳戶之存摺
    、提款卡、密碼函、已蓋有姜林一源印文之空白取款條等物
    交付予乙○○。乙○○隨於同日下午3 時25分27秒許，自姜
    林一源上揭帳號處提領現金15萬元匯入甲○○設於新竹國際
    商業銀行金陵分行帳號00000000000 號帳戶內，並於同日下
    午3 時28分40秒許，提領姜林一源上揭帳戶內剩餘之47萬元
    。嗣姜林一源於94年2 月1 日撥打電話予丙○○，表示未拿
    到存摺，經丙○○約乙○○見面無著，始知受騙。
二、案經丙○○訴由台灣桃園地方法院檢察署檢察官偵查起訴。
    理  由
壹、程序方面：
    本件認定事實所引用之本件卷內所有卷證資料（包含人證與
    文書證據、物證等），並無證據證明係公務員違背法定程序
    所取得，且被告於審判期日對本院提示之卷證陳明沒意見等
    語，而卷內之文書證據，亦無刑事訴訟法第159 條之4 之顯
    有不可信之情況與不得作為證據之情形，依刑事訴訟法第15
    9 條至159 條之5 之規定，本件認定事實所引用之本件卷證
    所有證據（包含人證與文書證據、物證等），均有證據能力
    ，合先敘明。
貳、實體方面：
一、訊據被告乙○○固供承有撥打電話予丙○○，表示姜林一源
    要貸款而留下姜男電話供丙○○聯絡，復於94年1 月10日下
    午3 時與甲○○前往遠東桃園分行找丙○○拿姜林一源的貸
    款資料，並提領姜林一源於遠東桃園分行帳戶內之貸款15萬
    元、47萬元等情不諱，然矢口否認有何詐欺犯行，辯稱：姜
    林一源委託林子健幫他辦貸款，林子健再委託伊處理，銀行
    撥款下來後，林子健與姜林一源聯絡可否將錢借給甲○○，
    姜林一源即同意要借15萬元予甲○○，其餘的錢由伊領出來
    交給林子健，再由林子健轉交給姜林一源，伊之報酬就是佣
    金而已云云。惟查：(1)被告於94年1 月10日下午3 時多許自
    丙○○處取得姜林一源之貸款資料，且於同日提領姜林一源
    於遠東桃園分行帳戶內之貸款15萬元、47萬元，其中15萬元
    並匯入甲○○之帳戶等情，業據被告坦承在卷，核與證人丙○○於警詢、偵查及本院審理時證述相符，並有遠東國際商
    業銀行小額信用貸款申請書、遠東國際商業銀行匯款申請書
    、遠東國際商業銀行取款條、遠東國際商業銀行存摺往來明
    細查詢單各1 紙附卷足憑。(2)又證人姜林一源於警詢、本院
    審理時均證述伊是請林子健幫忙問銀行貸款利率，並未委託
    被告辦理貸款，亦不認識被告等語（詳偵查卷第16頁、本院
    95年12月26日審判筆錄）；而證人丙○○於本院審理時復證
    述：「（問：你們貴銀行的內規應該憑何物交付上開存摺、
    密碼、提款卡？）應該由本人親領或是以委託方式領取。」
    、「‧‧（伊）打電話問姜林一源時，他沒有說是委託何朋
    友幫他處理貸款事宜。」、「‧‧‧我打電話給他（指姜林
    一源）時，他表示要考慮看看，隔了一、二天他才將申請書
    傳真給我，申請書回傳時我跟他做一個簡單的確認照會時他
    才說能貸多少就貸多少。」等語（見本院95年12月26日審判
    筆錄），從而，證人姜林一源既未出具委託書予被告，復未
    向證人丙○○提及過被告此人，且貸款之聯繫均由證人丙○○、姜林一源親自為之等節，應堪認定，是如證人姜林一源
    確有委託被告辦理貸款，何以證人姜林一源未曾向證人丙○○提及此事，且於辦理貸款手續中，被告均未曾出現？顯與
    常理有悖。(3)復證人丙○○於本院審理時證述：「匯款到甲○○的戶頭那張15萬元的匯款單是乙○○說姜林龍要匯甲存
    怕來不及，所以請我幫他填寫本行轉帳帳號的部分即000000
    00000000，這張匯款申請書其餘的部分則是乙○○寫的，就
    是15萬元的那張，當時他存摺拿在旁邊，並表示時間很急。
    」等語（見本院95年12月26日審判筆錄），顯見果證人姜林
    一源同意將貸款借給甲○○，被告何庸向證人丙○○謊稱證
    人姜林一源之兄姜林龍要匯甲存怕來不及，而請證人丙○○
    幫忙寫匯款單15萬元之情事。況被告於本院審理時先稱丙○○將資料交給伊時，有保留1 張已填妥金額之取款條給伊作
    為伊應得之手續費等語，復稱取款條上15萬元大小寫均是伊
    填寫的等語，然查證人姜林一源帳戶內其中5 千元為開辦費
    ，22750 元為手續費，直接由銀行扣款，15萬元為匯款，47
    萬元是領現金乙情，業據證人丙○○證述綦詳，並有遠東國
    際商業銀行存摺往來明細查詢單附卷可稽，準此，可知被告
    並未提領任何手續費，且其既稱證人丙○○交給伊時有保留
    1 張已填妥金額之取款條給伊作為手續費，何以其卻有空白
    取款條填寫提款金額？況被告其稱其係經由同業得知姜林一
    源的貸款案已經核撥，則果被告受姜林一源之委託，姜林一
    源自會告知貸款進度，被告當無透過同業人員知悉姜林一源
    貸款核撥情形，顯見被告辯稱：姜林一源委託林子健幫他辦
    貸款，林子健再委託伊處理，銀行撥款下來後，林子健與姜
    林一源聯絡可否將錢借給甲○○，姜林一源即同意要借15萬
    元予甲○○，其餘的錢由伊領出來交給林子健，再由林子健
    轉交給姜林一源，伊之報酬就是佣金而已云云，均係臨訟杜
    撰之詞，不足為採。是本件事證明確，被告犯行堪以認定。
二、查被告行為後，刑法於94年2 月2 日修正公布，於95年7 月
    1 日施行。按行為後法律有變更者，適用行為時之法律，但
    行為後之法律有利於行為人者，適用最有利於行為人之法律
    ，現行刑法第2 條第一項定有明文。刑法第2 條本身雖經修
    正，但刑法第2 條既屬適用法律之準據法，本身尚無比較新
    舊法之問題，應一律適用裁判時之現行刑法第2 條規定以決
    定適用之刑罰法律，核先敘明。又以本次刑法修正之比較新
    舊法，應就罪刑有關之共犯、未遂犯、想像競合犯、牽連犯
    、連續犯、結合犯，以及累犯加重、自首減輕暨其他法定加
    減原因（如身分加減）與加減例等一切情形，綜其全部罪刑
    之結果而為比較（參見最高法院95年度第8 次刑庭會議決議
    ）。經查：刑法第339 條第1 項之詐欺取財罪，法定刑所得
    科或併科之罰金為1000元以下罰金，據修正後刑法施行法增
    訂第1 條之1 ：「中華民國94年1 月7 日刑法修正施行後，
    刑法分則編所定罰金之貨幣單位為新臺幣。94年1 月7 日刑
    法修正時，刑法分則編未修正之條文定有罰金者，自94年1
    月7 日刑法修正施行後，就其所定數額提高為30倍。但72年
    6 月26日至94年1 月7 日新增或修正之條文，就其所定數額
    提高為3 倍」及刑法第33條第5 款修正為：「主刑之種類如
    下：五、罰金：新臺幣1000元以上，以百元計算之」等規定
    ，是依修正後之法律，刑法第339 條第1 項詐欺取財罪所得
    科或併科之罰金刑最高為新臺幣30000 元、最低為新臺幣10
    00元；然依被告行為時之刑罰法律，即罰金罰鍰提高標準條
    例第1 條前段規定得提高之倍數為2 倍至10倍及刑法第33條
    第5 款規定之罰金最低額1 元計算，刑法第339 條第1 項之
    詐欺取財罪所得科或併科罰金刑最高額為10000 元，最低額
    為銀元1 元，經依現行法規所定貨幣單位折算新臺幣條例第
    2 條換算為新臺幣，最高額雖與新法同為新臺幣30000 元，
    然最低額僅為新臺幣3 元。因此，比較上述修正前、後之刑
    罰法律，自以被告行為時關於科處罰金刑之法律較有利於被
    告。核被告所為，係犯修正前刑法第339 條第1 項詐欺取財
    罪。至檢察官起訴意旨認被告前揭詐欺犯行與姜林一源、甲○○間有犯意聯絡及行為分擔乙節，尚乏證據證明其2 人與
    被告間有何共犯關係，一併敘明。爰審酌被告牟取不法財物
    之動機、目的、施詐之手段，，對被害人丙○○造成之損害
    非輕，暨其犯後否認犯行等情狀，量處有期徒刑7 月，以資
    懲儆。
據上論斷，依刑事訴訟法第299 條第1 項前段，刑法第2 條第1
項前段，修正前刑法第339 條第1 項，刑法施行法第1 條之1 第
1 項、第2 項前段，判決如主文。
中　　華　　民　　國　　96　　年　　1　  　月　　9　　日
                  刑事第一庭    審判長法　官  曾淑華
                                      法  官  王耀興
                                      法  官  黃梅淑
以上正本證明與原本無異。
如不服本判決，應於判決送達後10日內向本院提出上訴狀（應附
繕本），上訴於臺灣高等法院。
　　　　　　　　　　　　　　        　書記官　魏里安
中　　華　　民　　國　　96　　年　　1 　　月　　9 　　日
附錄本案論罪科刑法條：
中華民國刑法第339 條第1 項規定：
意圖為自己或第三人不法之所有，以詐術使人將本人或第三人之
物交付者，處5 年以下有期徒刑、拘役或科或併科1 千元以下罰
金。
